臺灣高雄地方法院行政訴訟判決
                                      110年度交字第244號
原      告  江張寶貴
被      告  高雄市政府交通局 

代  表  人  張淑娟
上列當事人間交通裁決事件，原告不服被告民國110 年5 月24日
高市交裁字第32-BLD150108、32-BLD150109號裁決，提起行政訴
訟，本院判決如下：
    主  文
原告之訴駁回。
訴訟費用新臺幣參佰元由原告負擔。
    事實及理由
一、程序事項：本件為交通裁決事件，依兩造所述各節及卷內資
    料所示，本件事證已臻明確，本院認無經言詞辯論之必要，
    爰依行政訴訟法第237 條之7 之規定，不經言詞辯論而為判
    決。
二、事實概要：原告於民國110 年1 月25日19時27分許騎乘車牌
    號碼000-0000號普通重型機車（下稱系爭機車），在高雄市
    五福一路(金門街至民權路間)、五福二路(民權路至復興路
    間)，因各有一次「汽車駕駛人未依規定使用方向燈（變換
    車道未依規定使用方向燈）」之違規行為，經民眾檢舉，由
    高雄市政府警察局新興分局（下稱舉發機關）員警填掣高市
    警交相字第BLD150108、BLD150109號舉發違反道路交通管理
    事件通知單（下依序稱第1 次違規、第2 次違規，合稱為系
    爭舉發通知單）逕行舉發。嗣原告於應到案日期前之110 年
    3 月22日向被告陳述不服，經被告函詢舉發機關後，認原告
    確有上揭違規行為，乃依道路交通管理處罰條例（下稱處罰
    條例）第42條規定，於110 年5 月24日開立高市交裁字第32
    -BLD150108、32-BLD150109號裁決書（下依序稱原處分一、
    原處分二），各裁處原告「罰鍰新臺幣（下同）1,200 元」
    。原告不服，遂提起行政訴訟。
三、原告主張：就第1 次違規行為部分，伊確有變換車道未使用
    方向燈，伊願意接受罰鍰，但就第2 次違規行為部分，因本
    件2 次違規行為，違規時間均為110 年1 月25日19時27分，
    違規地點均為五福路與民權路口前後段，可知應係檢舉民眾
    刻意剪成2 段影片，分2 次檢舉，故第2 次違規行為之裁罰
    是否有違反比例原則等語。並聲明：原處分一、二撤銷。
四、被告則以：經檢視採證影片可見，畫面時間19:27:15- 原告
    騎車於高雄市五福一路(金門至民權路間)，第1 次變換車道
    未依規定使用方向燈、19:27:23-在高雄市五福二路(民權至
    復興路間)，第2 次變換車道未依規定使用方向燈。車號000
    -0000… 影片結束，足證原告車輛於上開時、地變換車道，
    確有未使用方向燈，違規屬實；又原告各該次「汽車駕駛人
    未依規定使用方向燈」係屬不同之違規行為，分別構成行政
    法上義務之違反，且為自然單一行為，依據行政罰法第25條
    之規定，應分別評價、處罰。再查被告係以處罰條例第42條
    規定為裁罰，該條並不在處罰條例第85條之1 第2 項第1 款
    所列舉之法規範圍內，自無從直接適用處罰條例第85條之1
    第2 項第1 款限於違規地點相距6 公里以上、違規時間相隔
    6 分鐘以上或行駛經過1 個路口以上，始得連續處罰之規定
    。是原告於前揭時間、地點確有「汽車駕駛人未依規定使用
    方向燈（變換車道未依規定使用方向燈）」之違規事實，被
    告據以裁處，洵無不合等語，資為抗辯。並聲明：原告之訴
    駁回。
五、本院之判斷：
  ㈠按「汽車駕駛人，不依規定使用燈光者，處1,200元以上3,60
    0元以下罰鍰。」、「違反本條例之同一行為，依第7條之2
    逕行舉發後，有下列之情形，得連續舉發：1、逕行舉發汽
    車行車速度超過規定之最高速限或低於規定之最低速度或有
    違反第33條第1項、第2項之情形，其違規地點相距6公里以
    上、違規時間相隔6分鐘以上或行駛經過一個路口以上。但
    其違規地點在隧道內者，不在此限。」處罰條例第42條、第
    85條之1第2項第1款分別定有明文。又按「行車遇有轉向、
    減速暫停、讓車、倒車、變換車道等情況時所用之燈光及駕
    駛人之手勢，應依下列規定：6、變換車道時，應先顯示欲
    變換車道方向之燈光或手勢。」、「汽車駕駛人，應依下列
    規定使用方向燈：2、變換車道時，應先顯示欲變換車道方
    向之燈光，並應顯示至完成轉彎或變換車道之行為。」道路
    交通安全規則第91條第1項第6款、第109條第2項第2款後段
    亦定有明文。
　㈡經查，原告於事實概要欄所載時間，騎乘系爭機車沿高雄市
    五福一路行駛通過金門街口時，變換車道未依規定使用方向
    燈後（第1次），之後繼續沿五福一路行駛通過民權路口後
    至復興路口前，再度變換車道未依規定使用方向燈（第2次
    ）之違規行為，有被告提出之高雄市政府警察局新興分局11
    0 年4 月1 日警新分交字第11071112700 號函及採證光碟翻
    拍之違規照片5張、採證光碟等附卷可稽，經核無誤，且為
    原告所不爭執，故原告之違規事實，洵堪認定。
  ㈢原告雖主張2次違規行為發生在五福路與民權路口之前後，檢
    舉民眾刻意分二次檢舉，顯然罰違反比例原則云云。惟查，
    「行政違規行為之次數並非純粹以自然行為概念為界定標準
    ，應從法規範所欲維護之法益狀態予以評價。易言之，藉由
    違規受不法利益之情形，倘不論違規行為時間之久暫，一概
    論以單一行為之行政責任，勢必誘使違規者長時間侵害法益
    ，以圖得超出罰鍰額度之不當利益，將造成法秩序失衡之不
    公義現象。故從法規範之精神及其目的以觀，如立法者基於
    達成特定行政管制之目的，已擬制規定以侵害法益之時間長
    度作為量化及區隔違反公法義務之次數者，則行為人雖以自
    然意義之一行為侵害同一法益，但因其侵害法益之時間長度
    已超過法律就單一違規行為所設定之評價標準者，仍應成立
    數個獨立之違規行為，分別論處其行政責任，司法院釋字第
    604號解釋亦闡述：「立法者固得以法律規定行政機關執法
    人員得以連續舉發及隨同多次處罰之遏阻作用以達成行政管
    制之目的，但仍須符合憲法第23條之比例原則及法律授權明
    確性原則。申言之，以連續舉發之方式，對違規事實繼續之
    違規行為，藉舉發其違規事實之次數，評價及計算其法律上
    之違規次數，並予以多次處罰，藉多次處罰之遏阻作用，以
    防制違規事實繼續發生，此種手段有助於目的之達成，對維
    護交通秩序、確保交通安全之目的而言，在客觀條件之限制
    下，更有其必要性及實效性。惟每次舉發既然各別構成一次
    違規行為，則連續舉發之間隔期間是否過密，以致多次處罰
    是否過當，仍須審酌是否符合憲法上之比例原則。」。而91
    年7月3日修定前揭處罰條例第85條之1增訂第2項規定，究其
    立法理由：「對逕行舉發案件得連續舉發之規定，係規範於
    違反道路交通管理事件統一裁罰標準及處理細則第12條，因
    其影響人民權利義務，為符合法律保留之精神，爰酌予修正
    增列於第2項。」94年12月28日依立法委員葉宜津等提案修
    正通過之現行第85條之1第2項規定，其提案理由則係為增加
    嚴重超速行為之處罰，以及為因應長隧道安全，爰為但書規
    定（立法院第6屆第2會期第3次會議議案關係文書討275頁參
    照），對於連續舉發之間隔期間並未修正。準此，如汽車駕
    駛人行駛於道路，在轉彎或變換車道時，未依道路交通安全
    規則之規定顯示方向燈而使用燈光，違反處罰條例第42條規
    定，依處罰條例第85條之1第2項第1款落實憲法上比例原則
    之規範目的，如其違規地點相距未達6公里、違規時間相隔
    未達6分鐘或未行駛經過一個路口，即應論以單一違規行為
    ；若其違規地點相距6公里以上、違規時間相隔6分鐘以上或
    行駛經過一個路口以上，則得連續舉發，此於舉發機關依處
    罰條例第7條之2規定逕行舉發時，固得直接適用，就舉發機
    關依處罰條例第7條之1規定受理民眾檢舉而為職權舉發的案
    件，在處罰條例第85條之1第2項第1款規範目的的落實上，
    如前所述，並無差別待遇的正當理由，是故也應類推適用該
    規定關於違反義務次數判斷標準，以評價檢舉之違規行為次
    數後，製單舉發，始符處罰條例第85條之1第2項第1款的規
    範意旨。參以高速公路因高速行駛狀況下，若部分汽車駕駛
    人不遵守共同道路使用規則所導致之交通安全危害，往往更
    甚於平面道路因汽車駕駛人違規所致者，然立法者對於汽車
    駕駛人於高速公路上任意變換車道而未使用方向燈時，尚且
    要求主管機關必須相距6公里以上、違規時間相隔6分鐘以上
    或行駛經過一個路口以上，始得連續舉發，基於舉重明輕之
    法理，平面道路汽車駕駛人變換車道未依規定使用方向燈，
    亦應符合前揭要件方得連續舉發。」，有雄高等行政法院11
    0年度交上字第62號判決意旨可參。是以處罰條例第85之1第
    2項第1款規定之適用，法文限行駛於高速公路或快速公路之
    車輛，本案違規地點為市區道路，雖不符合上開規定，然依
    前揭法規適用說明，非不得類推適用上開規定，是以依上開
    勘驗結果可知，原告第1次與第2次違規行為，係發生於一個
    路口前後，依處罰條例第85之1第2項第1款規定，即屬法定
    得連續舉發之2次違規行為。另處罰條例第85之1第2項第1款
    規定之適用，依前揭判決意旨所揭法規適用之說明可知，為
    符合憲法上之比例原則，而以違規行為是否連續6公里以上
    或6分鐘以上或經過一個路口以上作為應予舉發之違規行為
    認定標準，堪認已在交通安全之公益考量，以及違規行為人
    之違規情狀，作出符合比例原則之考量。是以原告主張原處
    分二違反比例原則云云，於法不合，且非屬實。不足採信。
　㈣綜上所述，原告於上述時、地騎乘系爭機車確有2次「汽車駕
    駛人未依規定使用方向燈（變換車道未依規定使用方向燈）
    」之交通違規行為，被告分別以原處分一、二裁罰，於法核
    無不合，原告猶執前詞置辯，訴請撤銷，為無理由，應予駁
    回。
六、本件判決基礎已臻明確，兩造其餘攻防方法及訴訟資料經本
    院斟酌後，核與判決結果不生影響，不另一一論述，併此敘
    明。
七、本件第一審裁判費為300元，應由原告負擔，爰確定第一審
    訴訟費用額如主文第2項所示。
據上論結，本件原告之訴為無理由，依行政訴訟法第237條之7、
第237條之8第1項、第237條之9第1項、第236條、第98條第1項本
文，判決如主文。
中　　華　　民　　國　　111 　年　　7 　　月　　26　　日
　　　　　　　　　行政訴訟庭　法　官　吳文婷
上為正本係照原本作成。　　　　　　　　　
如不服本判決，應於判決送達後20日內，向本院提出上訴狀並表
明上訴理由（原判決所違背之法令及其具體內容或依訴訟資料可
認為原判決有違背法令之具體事實），其未載明上訴理由者，應
於提出上訴後20日內向本院補提理由書（上訴狀及上訴理由書均
須按他造人數附繕本，如未按期補提上訴理由書，則逕予駁回上
訴），並應繳納上訴裁判費新臺幣750 元。
中　　華　　民　　國　　111 　年　　7 　　月　　26　　日
                              書記官  洪嘉慧